臺灣高等法院臺中分院刑事判決　　　　　　　　　　九十三年度上訴字第九二七號
　　上　訴　人　臺灣台中地方法院檢察署檢察官
　　被　　　告　甲○○
右上訴人因被告違反著作權法案件，不服臺灣臺中地方法院九十三年度中簡上字第一
一七號中華民國九十三年四月三十日合議庭所為第一審判決（聲請簡易處刑案號：臺
灣臺中地方法院檢察署九十三年度偵字第一六二八號；由臺灣臺中地方法院台中簡易
庭九十三年度中簡字第二七六號中華民國九十三年二月十三日第一審簡易判決），提
起上訴，本院判決如左：
    主　　  文
原判決撤銷，發回臺灣臺中地方法院。
    理  　　由
一、按第二審法院認為上訴有理由，應將原審判決經上訴之部分撤銷；而因原審判決
    諭知管轄錯誤、免訴、不受理係不當而撤銷之者，並得以判決將該案件發回原審
    法院，刑事訴訟法第三百六十九條第一項但書定有明文。又對於原審諭知管轄錯
    誤、免訴或不受理之判決上訴時，第二審法院認其為無理由而駁回上訴，或認為
    有理由而發回該案件之判決，得不經言詞辯論為之，同法第三百七十二條亦有明
    文。
二、本件公訴人聲請簡易處刑意旨略以：被告甲○○（以下簡稱被告）是址設臺中市
    ○○路二十巷三號「影神影音光碟店」之負責人，明知乙○○○○有限公司（下
    稱群體公司）享有「霹靂布袋戲─九皇座」、「無間道」、「無間道II」及「無
    間道III─終極無間」影音光碟片之著作財產權，他人不得意圖散布而公開陳列及
    意圖營利而出租，竟基於概括犯意，向不詳之人以每片新臺幣（下同）一百元之
    價格，購入未經著作財產權人授權重製之上述影音光碟片後，連續自民國九十三
    年一月三、四日起，在上址影神影音光碟店公開陳列，並以每片六十元之價格出
    租給不特定之顧客。嗣於九十三年一月九日二十時三十分許，在上址為警查獲，
    並扣得如附表所示之群體公司享有著作權之光碟八十六片及未據告訴之紐約黑幫
    等光碟二百二十八片。因認被告涉犯著作權法第九十三條第一項第二款以第八十
    七條第二款之方法侵害他人著作權之規定之罪嫌、第九十二條第一項意圖營利而
    以出租方法侵害他人著作財產權罪嫌云云。
三、原審合議庭判決意旨略以：（一）本案並無證據證明告訴人群體公司享有「無間
    道」之著作財產權，亦無證據證明本件告訴人群體公司有對被告連續意圖散布而
    公開陳列、出租「無間道」之影音光碟片之行為提出告訴，且無證據證明享有「
    無間道」之著作財產權而得提告訴之人有對被告上開連續意圖散布而公開陳列、
    出租「無間道」影音光碟片之行為提出告訴，是公訴人起訴被告基於意圖營利之
    概括犯意，而意圖散布而公開陳列及出租「無間道」影音光碟片之犯行涉犯著作
    權法第九十二條第一項、第九十三條第一項第二款之罪部分，依著作權法第一百
    條，均屬告訴乃論之罪，既欠缺有權告訴之人提出告訴，被告此部分被訴違反著
    作權法第九十二條第一項、第九十三條第一項第二款之犯行，既欠缺訴訟追訴條
    件，此部分自應依法為不受理之諭知。（二）另告訴人確實享有「霹靂布袋戲─
    九皇座」、「無間道II」及「無間道III─終極無間」影音光碟片之著作財產權，
    是被告被訴連續意圖散布而公開陳列、出租上開三部盜版影音光碟片，涉犯著作
    權法第九十二條第一項、第九十三條第一項第二款犯行部分，業經合法告訴。惟
    告訴人業已於該院合議庭九十三年四月二十日第一審辯論終結前，具狀撤回告訴
    ，有撤回告訴狀在卷可佐，該撤回告訴狀並已於九十三年二月二十三日經臺灣臺
    中地方法院檢察署函送該院收受，有收文章可佐，是公訴人起訴被告連續意圖散
    布而公開陳列、出租「霹靂布袋戲─九皇座」、「無間道II」及「無間道III─終
    極無間」之盜版影音光碟片之犯行，涉犯著作權法第九十二條第一項之罪、第九
    十三條第一項第二款部分，既屬告訴乃論之罪，復於該院合議庭九十三年四月二
    十日第一審言詞辯論終結前撤回告訴，此部分亦應為不受理之諭知。惟該院簡易
    庭卻誤用簡易處刑程序，自有未當，應由該院合議庭將其撤銷改判，並自為第一
    審公訴不受理之判決，固非無見。
四、按本件公訴人認定被告涉犯之著作權法第九十二條第一項、同法第九十三條第一
    項第二款之罪，均屬告訴乃論之罪，著作權法第一百條定有明文。次按告訴乃論
    之罪，告訴人於第一審辯論終結前，得撤回其告訴，刑事訴訟法第二百三十八條
    第一項定有明文。其立法意旨係重在限制告訴乃論之罪撤回告訴之期間，亦即撤
    回告訴，必須於第一審辯論終結前，始得為之，逾此時期，即不得為之，以免肇
    致告訴人操縱訴訟程序及輕視裁判之流弊，且並非重在第一審終結程序，是否經
    言詞辯論。又依上開說明，告訴乃論之罪，其撤回告訴必須於言詞辯論終結前為
    之，始為合法；則該告訴乃論之案件，倘業經裁判發生效力後，告訴人始具狀撤
    回告訴，依舉輕以明重之法理，該撤回告訴自非合法，應不生撤回之效力至明。
五、查本件被告被訴意圖散布而公開陳列及出租「無間道」、「霹靂布袋戲-九皇座
    」盜版影音光碟片，涉嫌侵害告訴人群體公司所享有之影音視聽著作權之犯行，
    經檢察官偵查後，認被告犯行明確，乃聲請簡易判決處刑，經台灣台中地方法院
    台中簡易庭於九十三年二月十三日逕為被告有罪之實體判決，判處被告有期徒刑
    三月，如易科罰金，以三百元折算一日，並於九十三年二月二十日將判決書分別
    送達於被告及告訴代理人，發生效力等情，有該聲請簡易判決處刑書、九十三年
    度中簡字第二七六號簡易判決書及送達回證在卷足憑（見九十三年度中簡字第二
    七六號卷第二、三、十、十一、十七、十八、二○頁）。其後告訴人始於九十三
    年二月十三日具狀撤回告訴，該撤回狀並於九十三年二月二十三日經台灣台中地
    方法院檢察署函送原審法院收受，有該撤回狀及原審法院收文章在卷可稽（見同
    上卷第七、八頁）。則本件告訴人撤回告訴之時期，既係在台灣台中地方法院台
    中簡易庭為第一審裁判，且發生效力之後，依上開四之說明，該撤回顯不符合前
    揭刑事訴訟法之規定，自應認告訴人之撤回告訴不合法，而不生效力。又原審合
    議庭判決雖另認該院簡易庭誤將部分屬告訴乃論而未據告訴部分，予以論罪科刑
    ；且所應認定之犯罪事實與檢察官據以求處罪刑之事實不符，原審卻誤用簡易程
    序處刑，應由該合議庭逕依通常程序而自為第一審程序之判決等情，縱屬無誤，
    然該撤回告訴既在原審台中簡易庭第一審判決生效後始為之，已如前述，則自仍
    難據此影響前揭所述告訴人所為撤回告訴不合法之情事。因之，原審合議庭遽以
    其所為係屬第一審判決，與最高法院十八年度上字第六七七號判例意旨所指「僅
    限於第二審更審中所撤回告訴，始認不予撤回告訴」之情形不同，而認被告被訴
    連續意圖散布而公開陳列、出租告訴人享有視聽著作權之盜版影音光碟片「霹靂
    布袋戲-九皇座」、「無間道II」、「無間道III-終極無間」，涉犯著作權法第九
    十二條第一項、第九十三條第一項第二款犯行部分，業據告訴人於該院合議庭九
    十三年四月二十日第一審辯論終結前，具狀撤回告訴（九十三年二月二十三日）
    ，而將該部分諭知公訴不受理之判決云云，尚有未合。是檢察官上訴意旨指摘於
    此，為有理由；又原審合議庭關於被告被訴侵害「無間道」之著作財產權部分，
    認定欠缺告訴人提出告訴，另判決公訴不受理部分，公訴人既認與前開被告遭訴
    侵害告訴人享有視聽著作權之影音光碟片「霹靂布袋戲-九皇座」、「無間道II
    」、「無間道III-終極無間」之犯行，具有連續犯裁判上一罪之關係，依審判不
    可分原則，應一併撤銷發回。爰不經言詞辯論，將原判決撤銷，發回原審法院更
    為審理。
六、據上論斷，應依刑事訴訟法第三百六十九條第一項但書，第三百七十二條判決如
    主文。
中      華      民      國　    九十三     年     七      月    十四　　日
                                臺灣高等法院臺中分院刑事第八庭
                                      審判長法  官  羅　得　村
                                      　　　法　官　劉　榮　服
                                      　　　法　官  黃  文  進
右正本證明與原本無異。
本件不得上訴。
　　　　　　　　　　　　　　　　　　　　　　書記官　許　麗　花
中      華      民      國　    九十三     年     七   月    十四　　日
                                                                        Ｒ
